【裁判字號】    89,再,14
【裁判日期】    890310
【裁判案由】    再審之訴
【裁判全文】
台灣高等法院臺南分院民事判決  八十九年度再字第十四號  Ｅ
      再審原告  丁  ○  ○
                戊  ○○○
                乙  ○  ○
                王  秋
                甲  ○  ○
                丙  ○  ○
      再審被告  己  ○  ○
右當事人間請求租佃爭議事件，再審原告對於中華民國八十八年四月二十日本院八十
七年度上更（一）字第一○五號確定判決，提起再審之訴，本院判決如左：
      主      文
再審之訴駁回。
再審訴訟費用由再審原告負擔。
      理      由
一、本件再審意旨略以：再審被告起訴未列原承租人王福來為被告，而以再審原告等
    為被告，與租約上承租人為因繼承而變更不符，程序上有瑕疵。且再審被告所主
    張之轉租期間即七十四年至七十六年以後，系爭土地其仍同意王福來及再審原告
    先後繼續耕作，再審被告未表示異議亦無請求交還土地，顯巳默示成立新租約，
    參諸再審被告於八十五年八月間，以存證信函催告再審原告繳納七十七年至八十
    二年間之租金，益見兩造自七十七年以後，仍有租賃關係存在。且於王福來死亡
    後，系爭耕地租賃權屬其繼承人即再審原告等六人公同共有，有卷附台南縣政府
    耕地租佃委員會八十六年度第一號調處程序筆錄可憑，故丁○○一人無權交還公
    同耕作之系爭耕地，再審被告不得以此為由終止租約。又前審認再審被告曾在系
    爭土地上種植八十三年至八十五年間契作甘蔗，而承租人三年間未自任耕作，但
    查其種蔗面積前審認係○、三四公頃與承租面積○、一二四一公頃及○、二五六
    五公頃共○、三八○六公頃，少了○、○四○六公頃，與王福來前以其堂妹朱王
    派名義向台糖報契作種蔗面積亦不相符合。且本案訴訟標的之價額在前審即八十
    六年上字第二八二號案審理時，審判長徵得兩造訴訟代理人同意核定訴訟標的價
    額逾新台幣六十萬元以上，後三審法院違法變更標的價額致本案不得上訴第三審
    而變成二審終結。綜上所述，再審原告認前確定判決有民事訴訟法第四百九十六
    條第一項第十三款即當事人發見未經斟酌之證物或得使用該證物者之再審事由云
    云。
二、按民事訴訟法第四百九十六條第一項第十三款：當事人發見未經斟酌之證物或得
    使用該證物者，係指前訴訟程序事實審言詞辯論終結前已存在之證物，因當事人
    不知有此，致未經斟酌，現始知之，或雖知有此而不能使用，現始得使用者，且
    本款所謂證物，專指物證而言。查再審原告所指上揭事實，均曾在前訴訟程序提
    出，已於兩造言詞辯論中提出，既非不知有此，亦非知而不能使用者，此有本院
    八十七年度上更（一）字第一○五號判決及原審卷宗可稽，且其所提出之證物乃
    歷審之判決書影本，則再審原告雖主張有民事訴訟法第四百九十六條第一項第十
    三款之再審事由，但並未具體表明有何未經斟酌之證物，即不符本款規定之再審
    事由，其再審之訴在法律上顯無理由，爰不經言詞辯論，以判決駁回之。
三、據上論結，本件再審之訴顯無再審理由，依民事訴訟法第五百零二條第二項、第
    七十八條，判決如主文。
中      華      民      國    八十九    年      三      月      十      日
                                    臺灣高等法院臺南分院民事第一庭
~B1審判長法官  戴    勝    利
~B2      法官  王    惠    一
~B3      法官  徐    宏    志
右為正本係照原本作成。
如對本判決上訴，須於判決送達後二十日內向本院提出上訴狀，未表明上訴理由者，
應於上訴後二十日內向本院提出理由書。
中      華      民      國    八十九    年      三      月      十三    日
~B法院書記官  黃    文    生


司法院資訊處製作；財團法人民間司法改革基金會備份。
